臺灣高等法院民事裁定　　　　　　　　　99年度抗字第1117號
抗　告　人　張順來
代　理　人　林志忠律師
　　　　　　葉銘功律師
　　　　　　陳衍任律師
上列抗告人因與相對人張瑞堂間假處分事件，對於中華民國99年
5 月21日臺灣桃園地方法院99年度裁全字第56號裁定，提起抗告
，本院裁定如下：
    主  文
抗告駁回。
抗告訴訟費用由抗告人負擔。
    理  由
一按債權人就金錢以外之請求因請求標的之現狀變更，有日後不
  能強制執行，或甚難強制執行之虞，欲保全強制執行者，得聲
  請假處分，固為民事訴訟法第532 條第1項、第2項所明定。惟
  債權人聲請假處分應就其假處分之原因釋明之；前項釋明如有
  不足，而債權人陳明願供擔保或法院認為適當者，法院得定相
  當之擔保，命供擔保後為假處分，同法第533條準用第526條第
  1項、第2項亦定有明文。又所謂假處分之原因，即前開法文規
  定請求標的之現狀變更，有日後不能強制執行或甚難執行之虞
  之情形。而所謂日後不能強制執行或甚難執行之虞者，係指債
  務人浪費財產、增加負擔、就其財產為不利益之處分，恐將達
  於無資力之狀態，或債務人逃匿或移住遠方等情形而言；又所
  謂請求標的物之現狀變更，係指請求之標的物，其從前存在之
  狀態已有變更或將有變更而言（最高法院19年抗字第232 號、
  20年抗字第336號判例，96年度台抗字第648號、99年度台抗字
  第477號、99年度台抗字第655號裁定意旨參照）。又稱釋明者
  ，係使法院就某事實之存否，得到大致為正當之心證，即為已
  足，與證明係當事人提出之證據方法，足使法院產生堅強心證
  ，可以確信其主張為真實者，尚有不同。
二相對人主張：伊於民國95年12月19日與抗告人及由抗告人擔任
  負責人之美堅國際股份有限公司（下稱美堅公司）訂立系爭合
  約書，共同開發坐落於龍潭鄉美語村社區土地之計畫，雙方約
  定抗告人及美堅公司應將上開土地之30％登記予聲請人，伊則
  應於簽約時給付新台幣（下同）1,000 萬元，爾後每月30日付
  200萬元，抗告人及美堅公司並應將如原法院裁定附表所示之7
  筆土地（下稱系爭7 筆土地）暫時移轉登記予伊，伊再於系爭
  7筆土地移轉登記後60日內付清餘款7,800萬元，詎伊依約付款
  後，抗告人及美堅公司不僅未依約將系爭7 筆土地暫以伊名義
  登記，系爭7 筆土地其中數筆更移轉登記予抗告人之妻黃鳳嬌
  ，再以夫妻贈與之方式登記予抗告人所有，系爭合約中其他土
  地甚至有出售予第三人何維政之情事，抗告人並以包括系爭7
  筆土地在內之土地設定3 億元之最高限額抵押權，經伊多次催
  告抗告人及美堅公司依約履行，抗告人及美堅公司均置之不理
  ，伊乃向臺灣臺北地方法院訴請抗告人及美堅公司將系爭7 筆
  土地移轉登記予伊（案列99 年度審重訴字第172號），為恐抗
  告人於上開訴訟判決確定前，將系爭7 筆土地移轉或為其他有
  害於伊之行為，致伊日後有不能或甚難以執行之虞，爰聲請准
  予宣告假處分，並願供擔保以補釋明之不足等語。查相對人就
  其主張假處分之原因事實，業據其提出借據、合約書、不動產
  買賣契約書及增訂條款、土地經營委任契約書、支票、土地登
  記謄本、桃園縣大溪地政事務所異動索引、存證信函及回執、
  法人授信批覆書、龍潭鄉美語村住宅社區開發計畫及土地清冊
  、雜項執照（見原法院卷第10至44、47至112 頁，本院卷第81
  至88、94至109 頁），及臺灣臺北地方法院99年度審重訴字第
  172 號民事卷影印資料（證物外放）等件為證，本院參酌相對
  人上開陳述及所提出之證據，暨抗告人自承：抗告人及美堅公
  司以包括系爭7 筆土地在內之土地向銀行抵押借款約2億4千萬
  元，目前尚未清償等情（見本院卷第61、62頁），認相對人已
  釋明所主張抗告人就系爭7 筆土地有增加負擔及為不利處分，
  致日後不能強制執行或甚難執行之虞之事實。系爭7 筆土地如
  未為假處分，抗告人將有就系爭7 筆土地為不利益之處分或增
  加負擔，或變更從前之狀態等情形之虞。況縱認相對人釋明尚
  有不足，相對人亦已陳明願供擔保以補釋明之不足，本件假處
  分之聲請自應予准許。是抗告人辯稱：相對人未釋明本件假處
  分之原因云云，即非可採。
三又假處分係保全強制執行方法之一種，原為在本案請求尚未經
  判決確定以前，預防將來債權人勝訴後，因請求標的之現狀變
  更，有日後不能強制執行或甚難執行之虞者而設，至債權人聲
  請假處分所主張之權利，債務人對之有所爭執者，應於現在或
  將來有訴訟繫屬時，請求法院為本案之判決，以資解決，尚非
  假處分程序所能審究（最高法院20年抗字第5 號判例、98年度
  台抗字第611 號裁定意旨參照）。抗告人另執：相對人係與美
  堅公司訂約，伊僅為美堅公司之法定代理人，並非當事人，相
  對人自不得對伊聲請假處分等語，指摘原裁定不當，惟查抗告
  人上開所辯係實體上問題，依首開說明，應待本案解決，非本
  件假處分裁判中所能審究，是其上開所辯，自非可採。
四綜上所述，相對人為免抗告人處分系爭7 筆土地，致其將來強
  制執行發生困難，自屬有保全之必要，其聲請假處分，即無不
  合。抗告意旨指摘原裁定不當，聲明廢棄，為無理由，應予駁
  回。
五據上論結，本件抗告為無理由。依民事訴訟法第495條之1第1
  項、第449條第1項、第95條、第78條，裁定如主文。
中    華    民    國   100    年    3     月    31    日
                    民事第十二庭
                        審判長法  官  吳謀焰
                              法  官  李瑜娟
                              法  官  李昆曄
正本係照原本作成。
本裁定除以適用法規顯有錯誤為理由外，不得再抗告。如提起再
抗告，應於收受後10日內委任律師為代理人向本院提出再抗告狀
。並繳納再抗告費新台幣１千元。
中    華    民    國   100    年    3     月    31    日
                              書記官  莊昭樹